臺灣高雄地方法院民事裁定
108年度消債更字第359號
聲  請  人  李昱忻（原名：李雅慧）
0000000000000000

0000000000000000

代  理  人  蔡千卉律師
上列當事人因消費者債務清理事件聲請更生，本院裁定如下：
    主  文
聲請人李昱忻自中華民國一○九年五月十三日下午四時起開始更
生程序。
命司法事務官進行本件更生程序。
    理  由
一、按債務人不能清償債務或有不能清償之虞者，得依本條例所
    定更生或清算程序，清理其債務；債務人無擔保或無優先權
    之本金及利息債務總額未逾新臺幣（下同）12,000,000元者
    ，於法院裁定開始清算程序或宣告破產前，得向法院聲請更
    生；法院開始更生程序之裁定，應載明其年、月、日、時，
    並即時發生效力；法院開始更生或清算程序後，得命司法事
    務官進行更生或清算程序，必要時得選任律師、會計師或其
    他適當之自然人或法人1人為監督人或管理人，消費者債務
    清理條例（下稱消債條例）第3條、第16條第1項、第42條第
    1項、第45條第1項分別定有明文。
二、聲請意旨略以：伊有不能清償債務情事，前依消債條例規定
    ，向本院聲請調解債務清償方案，惟調解不成立。伊又未經
    法院裁定開始清算程序或宣告破產，爰聲請更生等語。
三、經查：
  ㈠聲請人前於民國108年8月12日提出債權人清冊，向本院聲請
    調解債務清償方案，經本院108年度司消債調字第409號受理
    ，於108年9月2日調解不成立，聲請人於同日以言詞聲請更
    生等情，業經本院依職權調閱上開調解卷宗核閱無訛。
  ㈡聲請人於106年度至108年度均無申報所得，名下無財產，有
    台灣人壽保單解約金123,232元（已扣107年1月17日保單借
    款310,000元，至富邦人壽、三商美邦人壽部分，則無有效
    保單，南山人壽部分，無投保紀錄；又聲請人自陳於康師父
    健康養生館擔任櫃台會計人員，每日工作10小時，每月底薪
    21,900元，全勤獎金2,000元，無三節獎金、分紅、加班費
    ，自106年9月起迄今每月收入為23,900元，現未領取任何補
    助等情，有財政部高雄國稅局106年至107年綜合所得稅各類
    所得資料清單及財產歸屬資料清單【本院108年度司消債調
    字第409號卷（下稱調卷）第14至15頁、本案卷第32頁】、1
    08年稅務電子閘門財產所得調件明細表（本案卷第117頁）
    、財產及收入狀況說明書（調卷第4頁）、債權人清冊（調
    卷第3頁）、戶籍謄本（本案卷第14頁）、勞工保險被保險
    人投保資料表（調卷第17至18頁）、個人商業保險查詢結果
    表（本案卷第65頁）、財團法人金融聯合徵信中心前置協商
    專用債權人清冊（調卷第9至13頁）、信用報告（調卷第6至
    8頁）、社會補助查詢表（本案卷第88至90頁）、存簿（本
    案卷第34頁）、薪資明細表（本案卷第17至25頁）、台灣人
    壽保險股份有限公司函（本案卷第67至68頁）、富邦人壽保
    險股份有限公司陳報狀（本案卷第66頁）、南山人壽保險股
    份有限公司函（本案卷第79頁）、三商美邦人壽保險股份有
    限公司函（本案卷第80頁）等附卷可證。則在別無其他資料
    可認聲請人有其他收入之情形下，以其每月收入約23,900元
    核算現在償債能力之基礎，堪認妥適。
  ㈢關於聲請人必要生活費用部分，聲請人主張每月支出12,649
    元（無房屋租金）乙情。按債務人必要生活費用，以最近一
    年衛生福利部或直轄市政府所公告當地區每人每月最低生活
    費一點二倍定之，消債條例第64條之2第1項定有明文。本院
    參酌衛福部社會司所公告109年度高雄市最低生活費為13,09
    9元，1.2倍即15,719元。又聲請人陳稱於母親所有房屋居住
    ，客觀上無房屋費用支出，故於計算聲請人個人每月必要生
    活費時，即應自前開已包括居住費用在內之每月最低生活費
    用中，扣除相當於房租支出所佔比例（大約為24.36％），即
    11,890元【計算式：15,719－（15,719×24.36%）＝11,890】
    ，逾此範圍難認必要。
  ㈣關於聲請人扶養支出部分，聲請人稱扶養父親李文輝、母親
    陳美容，每月各支出扶養費5,000元乙節。經查，李文輝係4
    2年生，罹患慢性肝炎、第二型糖尿病、純高膽固醇血症、
    攝護腺肥大、左側肩胛峰鎖骨間關節扭挫傷，於106年度至1
    08年度均無申報所得，名下有1990年出廠車輛1部、共有之
    田賦5筆，田賦現值共計1,838,940元，每月領取中低收入戶
    老人補助3,731元，前於97年5月27日領取430,489元勞保老
    年給付，107年5月至7月每月領取4,768元國民年金老年年金
    ，107年8月起調整為每月領取2,281元；陳美容係45年生，
    於106年度至108年度均無申報所得，名下有2010年出廠車輛
    1部、房屋及土地各1筆，房地現值共計1,676,800元，現於
    市場擺攤販售雞肉，每月農曆17日、每週一屠宰場公休日均
    未營業，如陪同李文輝回診亦不營業，工作時間自7時至12
    時，每日收入約500元，平均每月收入約10,000元，另前於9
    7年10月15日領取勞保老年給付725,801元，現未領取任何補
    助或給付等情，此有戶籍謄本（本案卷第14頁）、所得資料
    清單及財產歸屬資料清單（本案卷第26至31頁）、稅務電子
    閘門財產所得調件明細表（本案卷第113至114頁、第118頁
    ）、社會補助查詢表（本案卷第82至87頁）、存簿（本案卷
    第35至39頁、第41至63頁）、勞工保險被保險人投保資料表
    （本案卷第15至16頁）、勞動部勞工保險局函（本案卷第81
    頁）、義大醫院診斷證明書（本案卷第108至110頁）、翁聆
    修骨外科診所診斷證明書（本案卷第111頁）附卷可考。足
    認李文輝已逾65歲，罹有疾病，並無工作收入，名下田賦係
    與他人共有之土地，不易處分變價，價值亦不高；陳美容收
    入不豐，名下房地係供自住之用；李文輝、陳美容雖曾領取
    勞保老年給付，然金額非鉅，且距今已久，難認尚有餘剩可
    供維持生活，渠等均有受聲請人及另1名子女扶養之權利。
    至於扶養費用數額部分，按受扶養者之必要生活費用，準用
    第一項規定計算基準數額，並依債務人依法應負擔扶養義務
    之比例認定之，消債條例第64條之2第2項亦有明定。本院審
    酌李文輝、陳美容居住於陳美容名下房地，並無房屋費用之
    支出，應自渠等必要生活費用中扣除相當於房租支出所佔比
    例，以109年度高雄市每人每月不含房屋支出之最低生活必
    需11,890元計算，扣除李文輝每月領取之中低收入老年補助
    、國民年金老年年金、陳美容之擺攤收入後，再由聲請人與
    另1名扶養義務人共同負擔扶養費，聲請人應分擔3,884元【
    計算式：（11,890－3,731－2,281＋1,1890－10,000）÷2＝3,884
    ），逾此範圍難認必要。
  ㈤承上，聲請人目前每月收入23,900元，扣除個人必要支出11,
    890元、父母扶養費3,884元後，剩餘8,126元，而聲請人目
    前負債總額為9,596,500元（調卷第33至36頁、第38至40頁
    ，包括：安泰銀行、國泰世華銀行、匯豐銀行、遠東銀行、
    台新銀行、富全國際資產股份有限公司、元大國際資產管理
    股份有限公司、立新資產管理股份有限公司、滙誠第二資產
    管理股份有限公司），扣除台灣人壽保單解約金123,232元
    後，以每月所餘逐年清償，至少須約97年【計算式：（9,59
    6,500－123,232）÷8,126÷12≒97】始能清償完畢，應認其已
    不能清償債務。此外，聲請人無擔保或無優先權之債務總額
    未逾1,200萬元，且無消債條例第6條第3項、第8條或第46條
    各款所定駁回更生聲請之事由存在。則聲請人聲請更生為有
    理由，應予准許，爰命司法事務官進行本件更生程序。
四、依消債條例第11條第1 項、第45條第1 項、第16條第1 項，
    裁定如主文。
中　　華　　民　　國　 109　　年　　5 　　月　　13　　日
              　　民事庭　　  法　官　陳宛榆
以上正本係照原本作成。
本裁定不得抗告。
中　　華　　民　　國　 109　　年　　5 　　月　　13　　日
  　                          書記官　何福添